【裁判字號】    90,上易,858
【裁判日期】    891206
【裁判案由】    毒品危害防制條例
【裁判全文】
臺灣高等法院臺中分院刑事判決          民國九十年度上易字第八五八號
    上  訴  人
    即  被  告  甲○○
右上訴人，因毒品危害防制條例案件，不服台灣南投地方法院八十九年度易字第七四
七號，中華民國八十九年十二月六日第一審判決（起訴案號：台灣南投地方法院檢察
署八十九年度偵字第二六七五號）提起上訴，本院判決如左：
    主      文
上訴駁回。
    事實及理由
一、本案經本院審理結果，認第一審判決認事用法及量刑均無不當，應予維持，並引
    用第一審判決書記載之事實、證據及理由（如附件）。
二、上訴人即被告甲○○在本院未提出其他有利之證據及辯解，其上訴意旨，空口否
    認犯罪，殊無理由，應予駁回。
三、據上論斷，應依刑事訴訟法第三百七十三條、第三百六十八條，判決如主文。
本案經檢察官李榮鴻到庭執行職務。
中      華      民      國     九十      年      五       月     八     日
                                 臺灣高等法院臺中分院刑事第七庭
        審判長法  官  林  榮  龍
                                             法  官  謝  說  容
                                             法  官  黃  日  隆
右正本證明與原本無異。
不得上訴。
                                             書記官  林  端  容
中      華      民      國     九十      年      五       月     十     日
                                                                        Ｆ
臺灣南投地方法院刑事判決                          八十九年度易字第七四七號
    公  訴  人  臺灣南投地方法院檢察署檢察官
    被      告  甲○○  男四十歲（民國○○○年○月○日生）業工
                        住南投縣埔里鎮枇杷里永興巷十五號
                        身分證統一編號：Ｍ一二三二三三九號
    被      告  陳幸秋  女二十四歲（民國○○○年○○月○○日生）業家管
                        住南投縣中寮鄉爽文村鄉林巷一四八號
                        身分證統一編號：Ｍ二二七八一二七八號
右列被告等因違反毒品危害防制條例等案件，經檢察官提起公訴（八十九年度偵字第
二六七五號），本院判決如左：
    主  文
甲○○共同持有第貳級毒品，累犯，處有期徒刑陸月，如易科罰金，以參佰元折算壹
日。扣案之安非他命貳包（驗餘淨重柒拾點參伍公克）均沒收銷燬之。
陳幸秋共同意圖使犯人隱匿而頂替，累犯，處有期徒刑肆月，如易科罰金，以參佰元
折算壹日。
    事  實
一、甲○○前於民國（下同）八十三年間，曾因竊盜案件，經臺灣臺中地方法院以八
    十三年度訴字第一九Ｏ四號、臺灣高等法院臺中分院以八十三年度上訴字第三一
    Ｏ四號判決判處有期徒刑五月，緩刑三年確定（嗣由臺灣臺中地方法院以八十五
    年度撤緩字第四九號撤銷緩刑之宣告），又於八十四年間，因竊盜案件，經臺灣
    南投地方法院以八十四年度訴字第三六一號判決判處有期徒刑一年，而由臺灣高
    等法院臺中分院以八十四年度上訴字第二八五八號改判處有期徒刑十月，又因贓
    物案件，分別經臺灣南投地方法院以八十四年度易字第五七六號、臺灣高等法院
    臺中分院以八十四年度上易字第二六二五號判決判處有期徒刑五月確定（嗣經臺
    灣高等法院臺中分院以八十五年度聲字第二０七號裁定，就上開二罪定執行刑為
    有期徒刑一年二月），再因違反麻醉藥品管理條例案件，經臺灣南投地方法院以
    八十四年度訴字第六二六號判決判處有期徒刑五月確定，各罪合併執行，於八十
    六年三月二十六日假釋出獄，八十七年一月二日假釋期滿未經撤銷執行完畢﹔陳
    幸秋前於八十六年間，因違反麻醉藥品管理條例案件，經臺灣南投地方法院以八
    十六年度易字第一九三號判決判處有期徒刑五月確定，於八十六年十月二十五日
    執行完畢。甲○○、吳媛玉（俟到庭後另行審結）均明知未經許可，不得持有第
    二級毒品安非他命，甲○○竟仍於八十七年十一月十日前某日，在不詳地點以不
    詳方法取得第二級毒品安非他命二包（驗餘淨重七Ｏ點三五公克），並由吳媛玉
    負責保管，而共同持有第二級毒品安非他命。嗣於八十七年十一月十日二十二時
    左右，在南投縣中寮鄉爽文村鄉林巷一三Ｏ號胡世淵（即胡志東）住處，為南投
    縣警察局草屯分局警員於上址二樓房間鏡子後面查獲並扣得上開毒品（在場有陳
    幸秋、吳媛玉、葉錫偉及鄭榮發等人）。詎吳媛玉竟與陳幸秋基於犯意之聯絡，
    意圖使甲○○隱避，共同謀議由陳幸秋於上開案件偵查時，坦承上開毒品為其所
    有，而頂替甲○○。嗣陳幸秋因上開案件經臺灣高等法院臺中分院判決認應屬頂
    替而為無罪判決確定，繼由臺灣高等法院臺中分院檢察署檢察官於收受上開判決
    後，查悉上情，發交臺灣南投地方法院檢察署檢察官續行偵辦。
二、案經臺灣高等法院臺中分院檢察署檢察官發交臺灣南投地方法院檢察署檢察官偵
    查起訴。
    理  由
一、訊據被告陳幸秋對於上開頂替犯行，於檢察官偵查及本院審理中均坦承不諱，核
    與同案被告吳媛玉及證人胡世淵於檢察官偵查及本院另案審理中供述之情節相符
    ，而被告陳幸秋被訴持有上開毒品案件，歷經偵審後獲判無罪確定，亦有臺灣南
    投地方法院檢察署八十七年度偵字第五Ｏ九七號案卷、臺灣南投地方法院八十八
    年度訴字第一二四號案卷及臺灣高等法院臺中分院八十九年度上訴字第九三號案
    卷影本在卷可稽，其頂替被告甲○○之犯行，事證明確。被告甲○○雖矢口否認
    有持有毒品之犯行，辯稱：其有去胡世淵住處，後來有和胡世淵出門去辦行動電
    話，當時吳媛玉與鄭榮發、葉錫偉在胡世淵家，陳幸秋則在樓上，彼等為警查獲
    時其不在場，回去已無人在家，其並無交付安非他命之事，亦不知毒品是誰的云
    云。惟查被告陳幸秋於被控持有上開毒品案件之審理（八十八年度訴字第一二四
    號刑事卷第八三頁、一七三頁背面）及本案檢察官偵查中（八十九年度他字第一
    九七號偵查卷第四四頁背面），證人胡世淵於檢察官偵查（八十九年度他字第一
    九七號偵查卷第五七頁背面）及於本院另案審理（八十八年度訴字第一二四號刑
    事卷第一七五頁背面）中，均指稱：上開毒品為甲○○所有等語，同案被告吳媛
    玉於檢察官偵查中，亦明確指出：上開查獲之安非他命，係被告甲○○所有而交
    其保管等語（八十九年度他字第一九七號偵查卷第三六頁），於本院另案審理中
    ，亦陳稱該等安非他命為被告甲○○所有等語（八十八年度訴字第一二四號刑事
    卷第八三頁背面、一七六頁背面）。渠等之供述，與被告陳幸秋於本院審理中之
    供述相符，再審酌被告吳媛玉為此供述，其本人亦有身陷縲絏之虞，且其與被告
    甲○○係屬男女朋友，亦當無隨意誣攀被告甲○○之理，足見證人胡世淵及被告
    吳媛玉所言應可採信，是被告甲○○上開辯解，顯係迴避之詞，不足採信。另扣
    案之毒品，前經臺灣南投地方法院檢察署檢察官另案偵查中送驗，結果均檢出第
    二級毒品甲基安非他命成分，有內政部警政署刑事警察局八十八年一月二十五日
    刑鑑字第九九八二八號鑑驗通知書一紙附卷可參。又被告甲○○自八十七年七月
    間某日起至八十七年九月間止，有連續施用第二級毒品安非他命犯行，惟查證人
    胡世淵於檢察官偵查中，業已供承：甲○○說安非他命品質不好，要拿去員林換
    ，跟「阿忠」換等語（八十九年度他字第一九七號偵查卷第五七頁），且扣案之
    安非他命，其淨重達七０點七五公克，超過安非他命個人最低致死劑量二００毫
    克（Clarke's Isolation and Identification第二版記載，一克＝一０００毫
    克）甚多，被告甲○○持有上開毒品，顯非僅供自己施用，然因查無其有販賣或
    轉讓之事實，故應僅成立非法持有第二級毒品安非他命之犯行。故綜上所述，本
    案事證明確，被告等之犯行均堪以認定，應依法論科。
二、按安非他命係毒品危害防制條例第二條第一項第二款所規定第二級毒品，核被告
    甲○○所為，係犯毒品危害防制條例第十一條第二項之持有第二級毒品罪；被告
    陳幸秋所為，係犯刑法第一百六十四條第二項之頂替罪。被告甲○○就持有第二
    級毒品犯行，被告陳幸秋就頂替犯行，與同案被告吳媛玉間，均有犯意之聯絡及
    行為之分擔，應論以共同正犯。公訴人認被告甲○○與同案被告吳媛玉係接續持
    有安非他命部分，尚有誤會。又查被告甲○○前於八十三年間，曾因竊盜案件，
    經臺灣臺中地方法院以八十三年度訴字第一九Ｏ四號、臺灣高等法院臺中分院以
    八十三年度上訴字第三一Ｏ四號判決判處有期徒刑五月，緩刑三年確定（嗣由臺
    灣臺中地方法院以八十五年度撤緩字第四九號撤銷緩刑之宣告），又於八十四年
    間，因竊盜案件，經臺灣南投地方法院以八十四年度訴字第三六一號判決判處有
    期徒刑一年，而由臺灣高等法院臺中分院以八十四年度上訴字第二八五八號改判
    處有期徒刑十月，又因贓物案件，分別經臺灣南投地方法院以八十四年度易字第
    五七六號、臺灣高等法院臺中分院以八十四年度上易字第二六二五號判決判處有
    期徒刑五月確定（嗣經臺灣高等法院臺中分院以八十五年度聲字第二０七號裁定
    ，就上開二罪定執行刑為有期徒刑一年二月），再因違反麻醉藥品管理條例案件
    ，經臺灣南投地方法院以八十四年度訴字第六二六號判決判處有期徒刑五月確定
    ，各罪合併執行，於八十六年三月二十六日假釋出獄，八十七年一月二日假釋期
    滿未經撤銷執行完畢﹔陳幸秋前於八十六年間，因違反麻醉藥品管理條例案件，
    經臺灣南投地方法院以八十六年度易字第一九三號判決判處有期徒刑五月確定，
    於八十六年十月二十五日執行完畢，有臺灣高等法院被告全國前案紀錄表及臺灣
    南投地方法院檢察署刑案查註紀錄表各二份在卷可按，彼等皆曾受有期徒刑執行
    完畢，又於五年內再犯有期徒刑以上之罪，均屬累犯，應依刑法第四十七條之規
    定加重其刑。爰審酌被告甲○○持有毒品之數量非少，且犯後否認犯罪，態度並
    非良好，陳幸秋出面頂替他人，破壞司法威信，戲弄司法，然犯罪後坦承犯行等
    一切情狀，分別量處如主文所示之刑，並各諭知易科罰金之折算標準。
三、扣案之第二級毒品安非他命二包（總毛重七十三點一五公克，總淨重七０點七五
    公，驗餘淨重七０點三五公克），為查獲之毒品，不問屬於被告與否，均應依毒
    品危害防制條例第十八條第一項前段之規定，併予宣告沒收銷燬之。而扣案之鋁
    箔吸食器一個，既非專供施用毒品之器具，又無從證明係被告等人所有之物，尚
    無加以宣告沒收之必要，附此說明。
據上論斷，應依刑事訴訟法第二百九十九條第一項前段，毒品危害防制條例第十一條
第二項、第十八條第一項前段，刑法第十一條前段、第二十八條、第四十七條、第四
十一條，罰金罰鍰提高標準條例第二條、第一條前段，判決如主文。
本案經檢察官謝耀德到庭執行職務。
中    華    民    國    八十    九    年    十    二    月    六    日
                                    臺灣南投地方法院刑事庭
                                        法  官  林  宜  民
右正本證明與原本無異。
如不服本判決，應於判決送達後十日內向本院提出上訴狀( 應附繕本 )。「切勿逕送
上級法院」。
                                        書記官
中      華      民      國      八十九    年      十二    月    六    日
「告訴人或被害人對於判決如有不服具備理由請求檢察官上訴者，其上訴期間之計算
係以檢察官收受判決正本之日期為準」
附錄法條：
中華民國刑法第一百六十四條(藏匿人犯或使之隱避、頂替罪)
藏匿犯人或依法逮捕拘禁之脫逃人或使之隱避者，處二年以下有期徒刑、拘役或五百
元以下罰金。
意圖犯前項之罪而頂替者，亦同。
毒品危害防制條例第十一條
持有第一級毒品者，處三年以下有期徒刑、拘役或新台幣五萬元以下罰金。
持有第二級毒品者，處二年以下有期徒刑、拘役或新台幣三萬元以下罰金。
持有專供製造或施用毒品之器具者，處一年以下有期徒刑、拘役或新台幣一萬元以下
罰金。


司法院資訊處製作；財團法人民間司法改革基金會備份。
